臺灣高雄地方法院刑事裁定　　　　　　　　　　　　九十一年度訴字第三五三二號
　　公　訴　人　臺灣高雄地方法院檢察署檢察官
　　被　　　告　丙○○
右列被告因偽造文書等案件，經檢察官提起公訴（九十一年度偵字第一三九○八號）
，本院裁定如左：
    主  文
檢察官應於本裁定送達後參拾日內補正附表一及附表二所示被告犯罪證據及證明方法。
。
    理  由
一、按起訴書應記載犯罪事實及證據並所犯法條；檢察官就被告犯罪事實，應負舉證
    責任，並指出證明之方法。法院於第一次審判期日前，認為檢察官指出之證明方
    法顯不足認定被告有成立犯罪之可能時，應以裁定定期通知檢察官補正；逾期未
    補正者，得以裁定駁回起訴。刑事訴訟法第二百六十四條第一項第二款及第一百
    六十一條第一項、第二項分別定有明文。又按為貫徹無罪推定原則，檢察官對於
    被告之犯罪事實，應負實質舉證責任。刑事訴訟法修正後第一百六十一條第一項
    規定「檢察官就被告犯罪事實，應負舉證責任，並指出證明之方法」，明訂檢察
    官舉證責任之內涵，除應盡「提出證據」之形式舉證責任（參照本法修正前增訂
    第一百六十三條之立法理由謂「如認檢察官有舉證責任，但其舉證，仍以使法院
    得有合理的可疑之程度為已足，如檢察官提出之證據，已足使法院得有合理的可
    疑，其形式的舉證責任已盡…，」）外，尚應「指出其證明之方法」，用以說服
    法院，使法官「確信」被告犯罪構成事實之存在。此「指出其證明之方法」，應
    包括指出調查之途徑，與待證事實之關聯及證據之證明力等事項。同條第二、三
    、四項，乃新增法院對起訴之審查機制及裁定駁回起訴之效力，以有效督促檢察
    官善盡實質舉證責任，藉免濫行起訴。最高法院九十一年度第四次刑庭會議決議
    亦著有明文。
二、另按被告之自白，不得作為有罪判決之唯一證據，仍應調查其他必要之證據，以
    察其是否與事實相符。刑事訴訟法第一百五十六條第二項定有明文。復按共同被
    告所為不利於己之供述，固得採為其他共同被告犯罪之證據，惟此項不利之供述
    ，仍應調查其他必要之證據，以察其是否與事實相符，自難專憑此項供述，為其
  他共同被告犯罪事實之認定。亦即仍須有補強證據以擔保該共同被告自白之真實
    性，始得採為論罪之依據。而所謂補強證據，則指除該共同被告不利於己之陳述
    外，其他足以證明該陳述之事實確具有相當程度真實性之證據而言，雖所補強者
    ，非以事實之全部為必要，但亦須因補強證據與該項陳述之相互利用，足使犯罪
    獲得確信者，始足當之。最高法院八十八年度台上字第五七二九號判決亦著有明
    文。
三、本件公訴人指被告涉有刑法第二百十六條、第二百十條行使偽造私文書罪嫌及同
    法第三百三十九條第三項、第一項之詐欺取財未遂罪嫌。被告於申請書上偽造署
    押之行為，係偽造私文書之階段行為；又其偽造之低度行為為行使之高度行為所
    吸收，均不另論罪。再其先後多次行使偽造私文書、詐欺取財未遂犯行，時間緊
    接，所犯係構成要件相同之罪，均顯係出於概括犯意反覆為之，均屬連續犯，請
    各依連續犯論處等語，固提出被告之自白、共同正犯甲○○於警詢時之供述、告
    訴人乙○○○電信公司（下稱東森公司）、王兆宏等四十四人於警詢中之指述及
    東森公司寬頻電信撥號選接服務申請書一百二十四份為其證據方法，惟查：
（一）被告於偵查時僅坦承部分申請書上之簽名為其所簽，部分則由「小姐」所簽，
      及「有時候只是口頭上詢問，就擅自簽名」等語，則被告是否偽造全部申請書
      上之內容及署押、是否得有申請人本人之授權、其所偽造者係何人之申請書及
      署押及本件是否有其他共犯等，均非無疑，詎公訴人竟均未詳查，僅憑一次之
      訊問，即認定被告偽造一百二十四份之申請書及其上之申請人署押，顯屬無據
      。
（二）公訴人所認被告偽造一百二十四份申請書上聲請人之署押部分，僅有被告於偵
      查時之部分自白及警詢時被害人王兆宏等四十三人之筆錄足堪佐證，公訴人既
      未訊問剩餘之八十一名被害人申請書之內容及署押是否為其本人填寫、簽名，
      如何認定被告亦偽造其餘八十一名被害人之署押？又依被害人王兆宏等四十三
      人於警詢時之筆錄，僅指訴未委託被告及甲○○申請乙○○○電信撥號選接網
      路業務，及申請書上之署押均非渠等親簽，然關於申請書之內容是否均由其等
      親自填寫，未據其等指述，亦無證據足憑，公訴人僅憑被告於偵查中之部分自
      白，即認被告偽填該四十三人之申請書，亦與前開規定有違。
（三）另公訴人於起訴書中載明，自民國九十年十月二十九日起至同年十一月三日止
      ，被告涉有起訴書所載之犯行，惟查，前開期間應係公訴人由警卷所附「被害
      人名冊一覽表」中「服務啟用日期」欄之時間所推算而得，然為何該「服務啟
      用日期」即為被告偽造文書之犯罪時間，又該一覽表係何人所製作，及其根據
      為何，均未見公訴人交代，亦無證據在卷可憑，則公訴人自應依刑事訴訟法之
      規定，就上開事實負舉證責任，並指出證明方法。
（四）末以公訴人於其起訴書中載明：「通信業者承辦客戶申請寬頻撥號成功，每件
      可向東森公司申請新台幣（下同）五十元之開撥佣金」，惟遍覽全卷，僅見被
      告於警詢時坦承業務員之業績及業績獎金計算方式為「業務員每個月最少要六
      百件。超過六百件一件獎金一元」；於偵查時稱「每月六百件，每件一元」；
      然東森公司代表於警詢時則指訴「本公司採彈性之佣金給付方式，依該電訊公
      司進件量、開通及話務量核計給付佣金金額」，公訴人所稱五十元之開撥佣金
      ，不知所據為何。況公訴人雖起訴被告涉有刑法第三百三十九條第三項、第一
      項之詐欺取財未遂罪嫌，又被告雖未現實取得財物，惟公訴人仍應提出被告因
      其偽造何人前開申請書之詐欺犯行，而得向東森公司取得（雖尚未取得）之財
      物總額、計算方式及所憑之証據，方為正辦。再者，本件被告是否因其詐欺犯
      行得向東森公司取得任何業績獎金、心新電器通訊行是否因被告之詐欺犯行可
      向東森公司取得佣金，及被告得否按比例向心新電器通訊行領取佣金，均為公
      訴人認定本件被告涉有詐欺取財未遂犯行所應證明之事項，然均未見公訴人具
      體指摘。況被告就東森公司業務員之業積及業績獎金於警詢及偵查時之供述不
      一，倘依被告於警詢時之供述，則被告是否確因其偽造申請書之行為，得向東
      森公司領取業績獎金（若超過六百件始可獲得獎金，則本案被告似無從自東森
      公司取得上開業績獎金），實非無疑，公訴人自應就上開被告之犯罪事實舉證
      ，並指出其證明方法。
（五）本件東森公司告訴經被告冒名申請其寬頻網路撥號選接服務者，共計一百四十
      一件，其中十七件雖經被告及另一共同正犯甲○○於警詢時供述為申請人本人
      合法申請，惟綜觀全卷並未發現有關該十七件申請書係申請人本人合法申請之
      證據，況東森公司之代表於警詢時亦稱已檢附實際未申請，但遭冒名申請者所
      寫之聲明書，經查應屬李語心、唐忠傑及吳啟邦所簽之聲明書，惟渠等三人竟
      在前開十七件申請人本人合法申請者之列，是該十七件聲請書是否為聲請人本
      人所填寫、簽名，即屬有疑，公訴人對此竟全未訊問該十七件聲請書之申請人
      ，亦未交代，而僅認被告偽造一百二十四份之申請書及署押，容有疏漏。
四、綜上所述，足見公訴人指出之證明方法顯不足認定被告有成立犯罪之可能。爰於
    第一次審判期日前，酌定相當期間，由公訴人依附表一、二補正被告涉犯刑法第
    二百十條、二百十六條、二百十七條、三百三十九條第三項、第一項之偽造及行
    使偽造私文書罪、偽造署押罪及詐欺未遂罪之證據，並指出證明之方法，爰依刑
    事訴訟法第一百六十一條第二項之規定，裁定如主文。
中      華      民      國      九十一      年     十二    月    三十   日
                                臺灣高雄地方法院刑事第二庭
                                審判長  法  官    陳明富
                                        法  官    卓立婷
                                        法  官    洪珮婷
右正本證明與原本無異。
不得抗告。
                                        書記官    光聰
中      華      民國      九十一      年     十二    月    三十   日
附表一：缺漏部分
┌───────────┬──────────────────────────┐
│    證  據  資  料    │                      備       註                   │
├───────────┼──────────────────────────┤
│一百二十四名被害人中未│請提示其辨認乙○○○電信國際／長途網路業務（選號撥接│
│經訊問之八十一名被害人│）服務申請書並訊明其是否有申請之真意，申請書內容、客│
│指訴                  │戶簽名欄是否其本人所填寫、簽名，是否授權被告或他人為│
│                      │其申請、代填前開寬頻網路服務申請書。                │
│                      │（並請列表說明之）                                  │
│                      │                                                    │
├───────────┼──────────────────────────┤
│一百二十四名被害人中經│請提示其辨認乙○○○電信國際／長途網路業務（選號撥接│
│訊問之四十三名被害人之│）服務申請書並訊明有無申辦意願及是否授權被告以外之人│
│指述                  │為其代填、代簽前開寬頻網路服務申請書。              │
│                      │（並請列表說明之）                                  │
│                      │                                                    │
│                      │                                                    │
├───────────┼──────────────────────────┤
│被告之供述            │一、被告於偵查中供述前開各份申請書之簽名部分為其所簽│
│                      │    ，請逐一提示被告前開各份申請書（共計一百四十一份│
│                      │    ），並訊明何份申請書為其所簽。                  │
│                      │二、被告於偵查中供述前開各份申請書之簽名部分為「小姐│
│                      │    」所簽，其所稱「小姐」究指何人？請逐一提示被告前│
│                      │    開各份申請書（共計一百四十一份），並訊明何份申請│
│                      │    書為「小姐」所簽。                              │
│              │三、請逐一提示被告前開各份申請書（共計一百四十一份）│
│                      │    ，並訊明各該申請書之內容各為何人所填。          │
│                      │（並請列表說明之）                                  │
│                      │                                                    │
│                      │                                                    │
├───────────┼──────────────────────────┤
│公訴人起訴書所指通信業│                                                    │
│者承辦客戶申請寬頻撥號│                                                    │
│成功，每件可向東森公司│                                                    │
│申請五十元之開撥佣金所│                                                    │
│憑之證據為何？        │                                                    │
├───────────┼──────────────────────────┤
│被害人名冊一覽表中所列│                            │
│服務啟用日期所憑之証據│                                                    │
│為何？                │                                                    │
├───────────┼──────────────────────────┤
│被告因施用該等詐術可取│公訴人雖因被告尚未自東森公司取得財物，而起訴被告涉犯│
│得之財物總額、計算方式│有刑法第三百三十九條第三項、第一項之詐欺取財未遂罪嫌│
│及其所憑之證據。      │，惟遍觀全卷均無被告因施用詐術而可向東森公司詐得之財│
│                      │物總額、計算方式及其所憑證據，公訴人就此部分似有殊漏│
│                      │，請加以補充。                                      │
└───────────┴──────────────────────────┘
附表二：矛盾部分
┌───────────┬────────────┬─────────────┐
│   證  據  資  料     │       備     註        │        說     明         │
├───────────┼────────────┼─────────────┤
│東森公司就右揭事項之回│一、請向東森公司函查其業│一、被告於警詢時供稱其冒名│
│函或指訴              │    務員及通訊行就其承辦│    申請乙○○○撥號選接係│
│被告就右揭事項之供述  │    客戶申請前開寬頻撥號│    迫於公司業績壓力，稱公│
│（心新電器通訊行相關人│    服務成功分別可得之開│    司業績及業績獎金之計算│
│員就右揭事項之証述，若│    撥佣金。            │    方式為業務員每月至少六│
│無從傳訊，可略）      │二、請訊明被告其本身及心│    百件，超過一件獎金一元│
│                      │    新電器通訊行就其施用│    ；惟東森公司代表於警詢│
│                      │    詐術申請前開寬頻撥號│    時僅稱佣金係依電訊公司│
│                      │    服務成功分別可得之開│    進件量、開通及話務量核│
│                      │    撥佣金。            │    計給付佣金金額，顯與被│
│                      │三、請訊明被告對於心新電│    告前開供述相左，復查無│
│                      │    器通訊行可分得之佣金│    其他證據可資佐證。    │
│                      │    ，是否得按比例抽成，│二、被告於警詢時供稱公司業│
│                      │    及因本案可自心新電器│    績及業績獎金之計算方式│
│                      │    通訊行取得之佣金總額│    為業務員每月至少六百件│
│                      │    。                  │    ，超過一件獎金一元；惟│
│                      │                        │    其於偵查時則供稱每月六│
│                      │                        │    百件，每件一元，其實情│
│                      │                        │    為何？各有何證據可証？│
│                      │                        │    倘係前者，則被告因本件│
│                      │                        │    施用詐術之行為，使其業│
│                      │                        │    績超過每月六百件所可領│
│                      │                        │    得之業績獎金為何？倘係│
│                      │                        │    後者，則被告因本件施用│
│                      │                        │    詐術之行為所可領得之業│
│                      │                        │    績獎金為何？          │
│                      │                        │三、被告就心新電器通訊行因│
│                      │                        │    其本件施用詐術之行為可│
│                      │                        │    向東森公司領得之佣金得│
│                      │                        │    否分得部分佣金？其數額│
│                      │                        │    為何？                │
├───────────┼────────────┼─────────────┤
│經東森公司告訴李語心、│一、請提示其辨認乙○○○│一、被害人東森公司於警詢時│
│唐忠傑、吳啟邦等十七人│    電信國際／長途網路業│    告訴其經被告冒用他人名│
│之寬頻網路服務申請書係│    務（選號撥接）服務申│    稱申請前開乙○○○網路│
│遭人冒名申請，該十七人│    請書並訊明其是否有申│    服務申請書共計一百四十│
│之指述（檢察官於起訴書│    請之真意、申請書內容│    一件，惟公訴人僅起訴一│
│中均漏未交代部分）。│    何人填寫、客戶簽名欄│    百二十四件，餘十七件公│
│                      │    何人所簽、是否授權被│    訴人既未交代，且綜觀全│
│                      │    告或他人為其申請前開│    卷除被告之供述外，並未│
│                      │    寬頻網路服務。      │    發現任何有關該十七件申│
│                      │二、請訊明李語心、唐忠傑│    請書係申請人本人合法申│
│                      │    及吳啟邦其所簽之聲明│    請之證據。            │
│                      │    書（警卷）用意為何？│二、東森公司代表於警詢時指│
│                      │                        │    述該公司已檢附實際未申│
│                      │                        │    請，但遭冒名申請者所填│
│                      │                        │    寫之聲明書，經查應係李│
│                      │                        │    語心、唐忠傑及吳啟邦所│
│                      │                        │    簽之聲明書，惟該三人之│
│                      │                        │    申請書竟被認定係該三人│
│                      │                        │    本人合法申請，顯有矛盾│
│                      │                        │    。                    │
└───────────┴────────────┴─────────────┘
